# 陈老师，非同一控制下有业务合并吗？

提问人：会计人员 ABC 时间：2015-10-07 17:18:33
如果A公司，收购同行业的另外一家B公司的生产设备和存货，A公司的一个小股东是B公司的控制股东。A公司对B公司与该业务相关的债权和债务不购买。A公司对生产设备和存货收购完成后，B公司的与这个行业相关的人员和后续的销售业务都转移到A公司，B公司就不继续从事这类业务了。
陈老师，想麻烦咨询一下： 1 、这种收购属于非同一控制下的业务合并呢？还是属于收购资产呢？ 2 、论坛上大都讨论的是同一控制下的业务合并，很少讨论非同一控制下的业务合并，究竟有没有非同一控制下的业务合并呢？ 3 、如果有非同一控制下的业务，与收购资产会计核算有什么区别呢？感觉很好差不多，是否都属于应按公允价值入账，同时不需要合并收购之前的会计报表呢？
麻烦了！

回答人：chenyiwei
1 、 2 、因为购买生产设备和存货，同时承接其人员和业务，虽然不承接债权债务，但所承接的资产组合也已具有投入、加工处理过程和产出能力，故应确定为非同一控制下的业务合并。业务合并的概念主要强调的是取得的资产和负债组合具有“业务三要素”但不具有独立法人资格的情形，既可以发生在同一控制下也可发生于非同一控制下。 3 、收购资产（不构成业务）时，直接将收购总价按各项被收购资产的公允价值比例进行分配，确定所收购的各单项资产的入账价值，无商誉和递延所得税影响；业务合并则要进行购买对价分摊，涉及确认商誉和递延所得税。

提问人：会计人员 ABC 时间：2015-10-08 23:21:24
谢谢陈老师，这种非同一控制下的业务合并，如果收购资产和存货按评估价值收购，就不会涉及到商誉了吧。另外对这类非同一控制下的业务合并，应该不用将被收购主体被收购之前的财务数据合并进来吧？

回答人：chenyiwei
1 、与合并报表层面对控股合并的处理类似，也需要在购买日进行购买对价分摊以确定单项资产公允价值和商誉。 2 、不需要。